臺灣板橋地方法院刑事判決　　　　　　　96年度訴字第2932號
公　訴　人　臺灣板橋地方法院檢察署檢察官
被　　　告　乙○○
選任辯護人　游文華律師
上列被告因違反毒品危害防制條例案件，經檢察官提起公訴（96
年度偵字第11859 號），本院判決如下：
    主  文
乙○○轉讓第二級毒品，處有期徒刑壹年貳月，減為有期徒刑柒
月。
    事  實
一、乙○○明知安非他命為毒品危害防制條例所列管之第二級毒
    品，不得擅自持有或轉讓。竟基於轉讓第二級毒品安非他命
    之犯意，於民國96年3 月24日晚間，在臺北縣板橋市縣○○
    道○ 段201 號，無償轉讓安非他命約0.25公克予甲○○。乙
    ○○嗣於96年5 月19日下午5 時許，在臺北縣中和市○○路
    125 號3 樓為警查獲，並扣得非其所有與本案無涉之電子秤
    2 臺、分裝袋3 包。
二、案經臺北縣政府警察局海山分局報告臺灣板橋地方法院檢察
    署檢察官偵查起訴。
    理  由
壹、證人甲○○於檢察官訊問時所為陳述之證據能力：
　　按被告以外之人於審判外之言詞或書面陳述，除法律有規定
  　者外，不得作為證據，刑事訴訟法第159 條第1 項定有明文
    。而被告以外之人於偵查中向檢察官所為之陳述，除顯有不
    可信之情況者外，得為證據，則為同法第159 條之1 第2 項
    所明定。經查：本件證人甲○○於檢察官訊問時所為之證詞
    （見96年度偵字第10783 號偵查卷第159 頁、第203 頁），
    已踐行合法之具結程序，且查無證據證明有何顯不可信之情
    況，依前揭條文規定，甲○○此部分經具結所為之證述，自
    有證據能力。
貳、認定犯罪事實之證據及理由
一、被告於上揭時地無償提供其所有之安非他命約0.25公克予甲
    ○○之事實，業據被告於本院準備程序及審理中供承不諱（
    見96年10月5 日準備程序筆錄、96年11月29日審判筆錄），
    核與證人甲○○於本院審理時到庭具結證稱：96年3 月24日
    那天，伊與被告見面後，伊有問被告身上有無安非他命，被
    告說她那邊有一點自己要施用之安非他命，可以分我一點，
    被告因此拿一點安非他命給伊，但被告並未跟伊收錢等語相
    符（見同上審判筆錄），足認被告確有於前揭時地無償轉讓
    安非他命約0.25公克予甲○○之事實。
二、公訴意旨固認本件被告係涉犯販賣第二級毒品安非他命罪嫌
    ，惟查：
(一)、按所謂販賣毒品行為，係行為人基於營利之目的，而販入或
    賣出毒品而言。苟非基於營利之意圖，而以原價或低於原價
    有償轉讓毒品與他人，僅得以轉讓毒品罪論處；若無營利之
    意圖，僅基於幫助施用毒品者取得供施用毒品之目的，而出
    面代購，或共同合資購買並分攤價金及分受毒品，則屬應否
    成立施用毒品罪或其幫助犯之範疇，三者行為互殊，且異其
    處罰（最高法院96年度台上字第6725號、93年度台上第1651
    號判決意旨可資參照）。
(二)、本案甲○○向被告取得安非他命之經過，經證人甲○○於本
    院審理中結證：伊平常施用之毒品安非他命是打電話向朋友
    取得，來源很多。96年3 月24日那天，伊有打電話請被告幫
    伊調取安非他命，本來請被告調500 元，後來改為1000元。
    伊與被告通完電話後會先約地點，見面後才知道有無安非他
    命。那天到了見面的地點後，被告才跟伊說沒有調到，伊就
    問被告身上有無安非他命，被告說她那邊有一點安非他命自
    己要用，可以給伊一點等語（見同上審判筆錄），核與被告
    於本院準備程序及審理中辯稱：伊並未販賣毒品，係甲○○
    要求伊幫她調安非他命1000元的數量，伊有幫甲○○跟洪仁
    淵調取，但洪仁淵的電話打不通，所以沒有調到。但因為調
    不到甲○○很難過，甲○○因此主動問伊身上有無安非他命
    ，因此伊就將身上的安非他命分給甲○○一點，其並未向甲
    ○○拿錢等情相合（見本院卷第57頁、第58頁、第102 頁）
    。由此足知，甲○○於96年3 月24日當天，本係委請被告代
    為購買安非他命以供施用，惟其與被告於約定地點見面後，
    因被告代購毒品未果，故其再詢問被告身上是否有安非他命
    ，被告方基於轉讓第二級毒品之犯意，將自己所有之安非他
    命無償轉讓約0.25公克之數量予甲○○。至被告最初雖係基
    於幫助甲○○施用安非他命之犯意，允諾為甲○○代為購買
    毒品，然其後被告因洪仁淵之電話未通，未能順利為甲○○
    取得安非他命供甲○○施用，甲○○既未因此成立施用毒品
    罪（蓋甲○○嗣後取得之毒品乃被告轉讓自有之安非他命而
    來），被告尚無從構成幫助施用安非他命之犯行。
(三)、證人甲○○於偵查中固證稱：96年3 月24日伊有打電話向被
    告購買1000元安非他命，數量伊不清楚，是被告拿給伊的等
    語（見同上偵查卷第159 頁、第203 頁），然此與其於本院
    審理中證述之前開情節有所不符，且其於接受檢察官詰問時
    ，亦證述：96年3 月24日當天並無金錢上之交易，其於偵查
    中說其有向被告購買安非他命，是因為那時來源很亂，其也
    不是很清楚等語（見本院卷第99頁、第100 頁），是甲○○
    於偵查中證詞是否可信，自堪質疑。且除證人甲○○此部分
    可疑之證詞外，尚無其他明確之補強證據足資佐證被告確有
    意圖營利，販賣安非他命予甲○○之事實，自難遽以執為不
    利於被告之認定。另依卷附甲○○與被告於96年3 月24日晚
    間8 時47分許之電話監聽譯文（見同上偵查卷第67頁背面）
    所示，甲○○於電話中曾向被告表示：「JOJO（即被告）你
    5 幫我改1 好不好」，此亦經證人甲○○於本院審理時結證
    ：這是請被告幫伊調安非他命，本來是說500 元，後來改為
    1000元之意思（見本院卷第99頁、第100 頁）等語明確，是
    該份電話監聽譯文僅能佐證前述甲○○曾委請被告代為購買
    安非他命供其施用之事實，無從率認被告有販賣毒品予甲○
    ○之犯行。
(四)、公訴人又以被告於偵查中之自白作為其曾販賣安非他命予甲
    ○○之證據。惟觀諸被告於偵查中之供述，其乃陳稱：伊係
    幫甲○○調貨，由甲○○出錢，伊出面幫甲○○拿貨等語（
    見同上偵查卷第127 頁），究其真意，亦係單純幫甲○○出
    面代購安非他命，尚難由此推論被告有藉此賺取差價以牟利
    之意圖，自不得逕以販賣毒品罪相繩。
三、綜前，事證已甚明確，被告轉讓第二級毒品安非他命予甲○
    ○之犯行堪以認定。
參、論罪科刑
一、按安非他命屬毒品危害防制條例第2 條第2 項第2 款所列之
    第二級毒品，是核被告所為，係犯毒品危害防制條例第8 條
    第2 項之轉讓第二級毒品罪（最高法院96年度台上字第5296
    號判決意旨同此見解）。被告轉讓甲基安非他命前後持有第
    二毒品之低度行為，為其轉讓之高度行為所吸收，不另論罪
    。公訴意旨書雖認被告係犯同條例第4 條第2 項之販賣第二
    級毒品罪，然本件查無積極證據足認被告有意圖營利販售安
    非他命予甲○○之犯行，業如前述，是起訴法條容有未洽，
    惟起訴之基本事實相同，爰依法變更起訴法條。
二、爰審酌被告深知毒品對於人之生命、身體、健康之不良影響
    ，竟猶提供他人第二級毒品，除致使該他人沾染毒癮外，更
    活絡國內毒品之流通，危害非輕，兼衡其犯罪之動機、目的
    、手段以及犯罪後之態度等一切情狀，量處如主文所示之刑
    ，以資懲儆。再被告本件犯罪時間，係在96年4 月24日前，
    合於中華民國九十六年罪犯減刑條例所定之減刑條件，茲依
    該條例第2 條第1 項第3 款之規定，減其宣告刑2 分之1 。
    扣案之電子秤2 臺及分裝袋3 包，被告堅詞否認為其所有，
    復查無任何證據該等扣案物品與被告本件轉讓第二級毒品罪
    名有何關聯，公訴人請求於本案諭知沒收，尚難准許。
據上論斷，應依刑事訴訟法第299 條第1 項前段、第300 條，毒
品危害防制條例第8 條第2 項、刑法第11條前段，中華民國九十
六年罪犯減刑條例第2 條第1 項第3 款、第7 條，判決如主文。
本案經檢察官林俊峰到庭執行職務。
中　　華　　民　　國　　96　　年　　12　　月　　20　　日
                  刑事第七庭  審判長法　官  胡堅勤
                                    法　官  李君豪
                                    法  官  吳佳穎
以上正本證明與原本無異
如不服本判決應於送達後10日內向本院提出上訴狀
                                    書記官　陳香君
中　　華　　民　　國　　96　　年　　12　　月　　20　　日
附錄本案論罪科刑法條全文：
毒品危害防制條例第8條
轉讓第一級毒品者，處1 年以上7 年以下有期徒刑，得併科新臺
幣1 百萬元以下罰金。
轉讓第二級毒品者，處6 月以上5 年以下有期徒刑，得併科新臺
幣70萬元以下罰金。
轉讓第三級毒品者，處3 年以下有期徒刑，得併科新臺幣30萬元
以下罰金。
轉讓第四級毒品者，處1 年以下有期徒刑，得併科新臺幣10萬元
以下罰金。
前四項之未遂犯罰之。
轉讓毒品達一定數量者，加重其刑至2 分之1 ，其標準由行政院
定之。
